【裁判字號】    99,上易,138
【裁判日期】    990414
【裁判案由】    傷害等
【裁判全文】
臺灣高等法院臺中分院刑事判決         99年度上易字第138號
上  訴  人
即  被  告  丁○○
上列上訴人因傷害等案件，不服臺灣臺中地方法院98年度易字第
3828號，中華民國98年12月15日第一審判決（起訴案號：臺灣臺
中地方法院檢察署98年度偵字第22632 號），提起上訴，本院判
決如下：
    主  文
上訴駁回。
    事實及理由
一、本案經本院審理結果，認為第一審判決認事用法及量刑均無
    不當，應予維持，並引用第一審判決書記載之事實、證據及
    理由（如附件）。
二、上訴意旨略以：上訴人即被告丁○○（以下稱被告）於98年
    8 月22日凌晨1 時40分許，為警測得其呼氣中酒精度高達每
    公升1.07毫克，告訴人丙○○、乙○○雖指稱被告當時出言
    恐嚇，惟當時被告係處於酒醉狀態，其恐嚇言詞係在無意識
    能力之狀態下所為。為此提起上訴，請求撤銷原判決，對被
    告從輕量刑或改為被告無罪之判決云云。
三、按行為時因精神障礙或其他心智缺陷，致不能辨識其行為違
    法或欠缺依其辨識而行為之能力者，不罰。行為時因前項之
    原因，致其辨識行為違法或依其辨識而行為之能力，顯著減
    低者，得減輕其刑，固為刑法第19條第1 、2 項所明定，惟
    同條第3 項復規定：「前2 項規定，於因故意或過失自行招
    致者，不適用之。」參照該條第3 項規定之立法理由：「犯
    罪之成立，當前刑法理論咸認行為應具備犯罪之構成要件該
    當性、違法性與有責性後，始足當之。責任能力之有無及其
    高低，為犯罪有責性判斷之一要件。關於責任能力之判斷，
    依通說之規範責任論，應就行為人所實施具備構成要件該當
    且屬違法之行為，判斷行為人辨識其行為違法之能力，以及
    依其辨識而行為之能力，倘行為人之欠缺或顯著減低前述能
    力，係由於行為人因故意或過失自行招致者，而行為人仍能
    實施具備犯罪構成要件該當性及違法性之行為，依規範責任
    論，即難謂其屬無責任能力或限制責任能力。」可知，被告
    既係身心正常之成年人，具有完全責任能力，其應注意自己
    酒醉後，可能因而對他人口出恐嚇惡言，且無不能注意之情
    事，竟仍疏於注意，大量飲酒致其呼氣中酒精度高達每公升
    1.07毫克，有臺灣臺中地方法院檢察署檢察官98年度速偵字
    第3058號緩起訴處分書1 份在卷可稽（見本院卷第15頁），
    被告自陷於精神障礙或心智缺陷狀態，致發生恐嚇告訴人丙
    ○○、乙○○之犯行，自不得適用刑法第19條第1 、2 項之
    規定，予以不罰或減輕其刑。被告請求傳喚證人甲○○欲證
    明其酒後之精神狀態，惟證人甲○○經本院合法傳喚，無正
    當理由而未到庭，且依上開說明，此部分待證事實並不影響
    判決之本旨，本院認無再予傳喚之必要。此外，被告並未提
    出其他有利之證據及辯解，其上訴為無理由，應予駁回。
四、被告經合法傳喚，無正當之理由不到庭，爰不待其陳述，逕
    行判決。
五、據上論斷，應依刑事訴訟法第373 條、第371 條、第368 條
    ，判決如主文。
本案經檢察官戊○○到庭執行職務。
中    華    民    國    99    年    4     月    14    日
            刑事第十一庭  審判長法  官  郭  同  奇
                                法  官  許  冰  芬
                                法  官  陳  慧  珊
以上正本證明與原本無異。
不得上訴。
                                書記官  高  麗  淇
中    華    民    國    99    年    4     月    14    日

司法院資訊處製作；財團法人民間司法改革基金會備份。
